【裁判字號】    99,簡,7940
【裁判日期】    990929
【裁判案由】    竊盜
【裁判全文】
臺灣板橋地方法院刑事判決              99年度簡字第7940號
公  訴  人  臺灣板橋地方法院檢察署檢察官
被      告  丙○○
上列被告因竊盜案件，經檢察官提起公訴（98年度偵字第34183
號），因被告自白犯罪，本院認宜以簡易判決處刑，裁定改依簡
易程序，判決如下：
    主  文
丙○○攜帶兇器竊盜，處有期徒刑月，如易科罰金，以新臺幣
壹仟元折算壹日。緩刑貳年，緩刑期間付保護管束，並應按期至
馬偕紀念醫院回診。
    事實及理由
一、丙○○因精神障礙致其辨識行為違法或依其辨識而行為之能
    力顯著降低，仍基於意圖為自己不法所有之犯意，於民國98
    年12月9 日11時20分許，在臺北縣板橋市○○路126 號之家
    樂福服份有限公司府中店內，攜帶其所拾獲、客觀上足以危
    害人之生命、身體安全、可供兇器使用之刮鬍刀1 支，竊取
    置於該店內販售之「蓮發火腿片」2 包（價值新臺幣150 元
    ），並以上開刮鬍刀將上開商品之條碼刮除，放置於其所有
    之包包內，得手後未結帳即欲離去，嗣經該店員工甲○○發
    覺後報警處理而查獲，並扣得「蓮發火腿片」2 包（已發還
    ）及刮鬍刀1 支，始悉上情。
二、證據：
(一)、被告丙○○於本院審理時之自白。
(二)、證人即告訴人甲○○於警詢時之指證。
(三)、臺北縣政府警察局板橋分局搜索扣押筆錄、扣押物品目錄表
    、贓物認領保管單各1 份。
(四)、扣案物照片4 張、監視錄影翻拍照片6 張。
(五)、扣案之刮鬍刀1 支。
三、按刑法第321 條第1 項第3 款之攜帶兇器竊盜罪，係以行為
    人攜帶兇器竊盜為其加重條件，此所謂兇器，其種類並無限
    制，凡客觀上足對人之生命、身體、安全構成威脅，具有危
    險性之兇器均屬之，且祇須行竊時攜帶此種具有危險性之兇
    器為已足，並不以攜帶之初有行兇之意圖為必要（最高法院
    79年臺上字第5253號判例意旨參照）。經查，扣案之刮鬍刀
    1 支，係金屬製品，質地堅硬鋒利，如持以攻擊人體，足以
    造成相當之傷害，堪認客觀上足對人之生命、身體、安全構
    成威脅，而可供作兇器使用無訛。是核被告所為，係犯刑法
    第321 條第1 項第3 款之攜帶兇器竊盜罪。起訴書原認被告
    係犯刑法第320 條第1 項之普通竊盜罪，業經公訴檢察官於
    本院審理時當庭更正所犯罪名為刑法第321 條之加重竊盜罪
    ，本院自毋庸變更起訴法條，併此敘明。又被告患有重鬱症
    、雙極性情感異常（混合型）、解離症，並因重度精障而領
    有中華民國身心障礙手冊之事實，有中心診所醫療財團法人
    中心綜合醫院99年3 月16日中院字第09900000199 號函所附
    病歷資料1 份、99年2 月24日（99）中診字第0449號診斷證
    明書、馬偕紀念醫院（臺北院區）99年2 月24日甲種診斷證
    明書、中華民國身心障礙手冊影本各1 紙在卷可稽（見本院
    99年度易字第317 號卷宗第40、41頁、第46至133 頁、偵查
    卷宗第20頁）。經本院囑託馬偕紀念醫院針對被告行為時之
    精神狀態予以鑑定，鑑定結果認被告為本件犯行時，精神疾
    病可能使其辨識行為違法或依其辨識而行為之能力顯著減低
    乙節，此亦有馬偕紀念醫院99年9 月15日馬院醫精字第0990
    003174號函及所附精神鑑定報告書1 份在卷可稽（見本院99
    年度易字第317 號卷宗第138 至141 頁），衡酌其犯罪情狀
    ，爰依刑法第19條第2 項規定，減輕其刑。爰審酌被告不思
    正道取財，竟圖不勞而獲，竊取他人財物，破壞社會秩序及
    他人財產安全，惟念及被告罹有精神疾病，業如上述，且經
    濟狀況不佳，有臺北縣土城市低收入戶證明書1 紙為憑（見
    本院99年度易字第317 號卷宗第42頁），復於犯後坦承犯行
    ，並賠償告訴人之損害以取得諒解（見卷附和解書1 份），
    頗具悔意，兼衡被告之品行、智識程度、生活狀況、犯罪之
    動機、目的、手段、所生危害、所竊取財物之價值、犯罪後
    之態度等一切情狀，量處如主文所示之刑，並諭知易科罰金
    之折算標準。另扣案之刮鬍刀1 支，被告於警詢時供稱：「
    （問：你自備的刮鬍刀是從何而來？為何會隨身攜帶？）是
    我要去家樂福的路途中撿到，我就將刮鬍刀放在身上。」等
    語（見偵查卷宗第7 頁），復查無其他積極證據足認扣案之
    刮鬍刀係被告所有之物，爰不予宣告沒收，併此敘明。
四、又被告未曾因故意犯罪受有期徒刑以上刑之宣告，有臺灣高
    等法院被告前案紀錄表1 份足憑，其因罹有精神疾病，一時
    失慮致罹刑章，已與告訴人達成和解，有和解書1 份（含統
    一發票1 紙）在卷可稽（見本院99年度易字第317 號卷宗第
    38、39頁），經此偵審程序及科刑宣告後，應能知所警惕，
    信無再犯之虞，本院認尚無逕對被告施以刑罰之必要，故上
    開對被告宣告之刑，以暫不執行為適當，爰依刑法第74條第
    1 項第1 款規定，併予宣告緩刑2 年，以啟自新。另參酌馬
    偕紀念醫院精神鑑定報告書鑑定結果之記載：「....案發後
    劉女之精神狀況表現似乎更為退化，並偶有自傷情形，建議
    仍須密切觀察並積極治療以避免病情惡化。」等語（見本院
    99年度易字第317 號卷宗第141 頁）及被告之子乙○○於本
    院審理時陳稱：被告自89年間就在中心診所就診，但醫生碰
    到病情嚴重只會加藥，98年9 月才改到馬偕紀念醫院臺北院
    區就診等語（見本院99年度易字第317 號卷宗第37頁），爰
    依刑法第74條第2 項第8 款規定，命被告應按期至馬偕紀念
    醫院回診，以追蹤被告是否遵守醫師指示服藥以穩定病情，
    併依同法第93條第1 項第2 款規定，宣告於緩刑期間付保護
    管束，以觀後效。
五、末按，第一審法院依被告在偵查中之自白或其他現存之證據
    ，已足認定其犯罪之案件，檢察官依通常程序起訴，經被告
    自白犯罪，法院認為宜以簡易判決處刑者，得不經通常審判
    程序，逕以簡易判決處刑，刑事訴訟法第449 條第2 項定有
    明文。查本件被告業於本院訊問時自白犯罪，且依其他現存
    之證據，已足認定其犯罪，本院徵詢檢察官及被告之意見後
    ，認宜以簡易判決處刑，爰裁定不經通常審判程序，逕以簡
    易判決處刑之，附此敘明。
六、依刑事訴訟法第449 條第2 項、第3 項，刑法第321 條第1
    項第3 款、第19條第2 項、第41條第1 項前段、第74條第1
    項第1 款、第2 項第8 款、第93條第1 項第2 款，逕以簡易
    判決處刑如主文。
七、如不服本判決，得自收受送達之日起10日內向本院提出上訴
    狀，上訴於本院第二審合議庭（須附繕本）。
中    華    民    國    99    年     9    月    29    日
                  刑事第八庭    法  官    賴彥魁
上列正本證明與原本無異。
如不服本判決，應於判決送達後10日內，向本院提出上訴書狀，
（均須按他造當事人之人數附繕本），「切勿逕送上級法院」。
                                書記官    楊文祥
中    華    民    國    99    年     9    月    29    日
附錄本案論罪科刑法條全文：
中華民國刑法第321 條
犯竊盜罪而有左列情形之一者，處6 月以上、5 年以下有期徒刑
：
一、於夜間侵入住宅或有人居住之建築物、船艦或隱匿其內而犯
    之者。
二、毀越門扇、牆垣或其他安全設備而犯之者。
三、攜帶兇器而犯之者。
四、結夥3 人以上而犯之者。
五、乘火災、水災或其他災害之際而犯之者。
六、在車站或埠頭而犯之者。
前項之未遂犯罰之。

司法院資訊處製作；財團法人民間司法改革基金會備份。
